【裁判字號】    90,易,312
【裁判日期】    900417
【裁判案由】    違反電信法
【裁判全文】
臺灣臺南地方法院刑事判決                            九十年度易字第三一二號
    公  訴  人  臺灣台南地方法院檢察署檢察官
    被      告  乙○○
                甲○○
                丙○○
                己○○
右列被告因違反電信法案件，經檢察官提起公訴（八十九年度營偵字第一○五五號、
八十九年度偵字第一三二六九號），本院判決如左：
    主  文
乙○○、甲○○共同連續未經許可擅自使用電台發送九千赫至三百秭赫之射頻信息，
致干擾無線電波之合法使用，乙○○處有期徒刑伍月，甲○○處有期徒刑肆月，如易
科罰金，均以參佰元折算壹日。扣案如附表所示之電信器材均沒收。
丙○○、己○○幫助連續未經許可擅自使用電台發送九千赫至三百秭赫之射頻信息，
致干擾無線電波之合法使用，各處有期徒刑參月，如易科罰金，均以參佰元折算壹日
。
    事  實
一、乙○○明知廣播電台須經電信事業主管機關交通部許可始得設置，經查驗合格發
    給執照後方得使用，竟自民國八十九年一月初起，未經交通部核准設置廣播電台
    ，即擅自在台南縣東山鄉李子園上方竹林（台電桿號：高分李園８８右３３Ａ１
    （北緯二十三度十七分九秒、東京一二○度三十一分二十點四秒））之鐵皮屋，
    架設無線電射頻器材，設置未具名之廣播電台，並基於概括之犯意，連續使用Ｆ
    Ｍ八八‧六、九八‧四ＭＨＺ無線電頻率，發送八八‧六、九八‧四兆赫之射頻
    訊息，從事販賣健康食品、芭樂茶、胃藥廣告之廣播；甲○○明知上情，竟與乙○○共同基於概括之犯意聯絡，自八十九年三月間起，由乙○○提供上開非法電
    台之廣播時段，供甲○○連續使用ＦＭ八八‧六ＭＨＺ無線電頻率，發送八八‧
    六兆赫之射頻訊息，以「文村」之藝名主持電台節目，從事接受觀眾Call-in點
    播歌曲及藥品廣告之廣播，致干擾合法設置之戊○○○廣播電台（下稱嘉雲電台
    ）使用業經交通部核定之ＦＭ八八‧九ＭＨＺ無線電頻率。
二、丙○○、己○○前於民國八十八年間因違反電信法案件，經本院各處拘役五十日
    、二十日，均緩刑二年，現仍在緩刑期間內，詎二人於緩刑期間內，仍不知悔改
    。丙○○明知乙○○之上開非法廣播電台未經電信事業主管機關交通部核准設置
    ，且該廣播電台須藉由電力傳輸始能對外播送，竟基於幫助之犯意，於八十九年
    一月初，介紹乙○○以每二個月新台幣（下同）二千五百元之代價，向己○○租
    用其位於台南縣東山鄉高原村高原一○九之三號工寮內之電力，己○○明知於此
    ，竟亦基於幫助犯意，提供上開工寮內之電力供乙○○從事非法廣播電台播音使
    用。嗣於八十九年五月十八日十四時許，經警持搜索票在乙○○之上揭鐵皮屋當
    場查獲，並扣得被告乙○○所有供犯罪所用如附表所示之電信器材。
三、案經交通部電信總局電信警察隊第三中隊報請台灣台南地方法院檢察署檢察官偵
    查起訴及台灣台南地方法院檢察署檢察官自動檢舉偵辦。
    理  由
一、訊據被告乙○○對於右揭時地未經電信事業主管機關交通部許可，架設無線電射
    頻器材，設置未具名之廣播電台，並連續使用ＦＭ八八‧六、九八‧四ＭＨＺ無
    線電頻率，發送八八‧六、九八‧四兆赫射頻訊息之事實坦承不諱；被告甲○○
    、丙○○、己○○均矢口否認有何違反電信法犯行，被告甲○○辯稱：「當時我
    確實有在做節目，但我一直在臺灣廣播電台斗六播音室播音作電台節目，頻率播
    放出去，我不知道為何會被乙○○的電台接收。我做節目時，乙○○可以直接抓
    我的節目內容，事先他並未告訴我」云云；被告丙○○辯稱：「我有介紹乙○○
    向己○○借電用，因當時他說要種植山蘇，須澆水缺電，所以我才會介紹他們認
    識。事先我並不知道乙○○要做違法電台」云云；被告己○○辯稱：「因他（指
    被告乙○○）說要在他的工寮種植山蘇，要我將電借給他用，電費他會補貼我，
    當時他補貼電費一次，兩個月約二千元左右，他是拿現金給我，在我的工寮交給
    我的。當時我有質疑為何他用電用了二千元，他說與朋友在做廣播電台，我發現
    他在做違法的廣播電台，所以我就沒有再借給他使用；。我與乙○○未事先約定
    電費。我直到收到電費帳單，才質疑為何用電那麼多」云云。經查：（一）被告
    乙○○上開未經電信事業主管機關交通部許可架設無線電射頻器材，設置未具名
    之廣播電台，並與被告甲○○共同連續使用ＦＭ八八‧六、九八‧四ＭＨＺ無線
    電頻率播送廣播節目，致干擾嘉雲電台合法使用之ＦＭ八八‧九ＭＨＺ無線電頻
    率等情，此業經證人即本案承辦員警丁○○及交通部電信總局南區監理站人員侯
    青秀證述屬實（見本院九時年三月九日調查筆錄），並有嘉雲電台八十九年三月
    二十七日（八九）嘉廣崇字第○○三號函略以「請依法取締台南縣新營地區之地
    下電台（FM-88.6），以維護本台之合法權益」、交通部電信總局電信警察隊第
    三中隊八十九年五月十八日電警三刑八九字第四八七號搜索票聲請書所附偵查報
    告書、非法電台及電波干擾處理報告表、廣播電台電場強度干擾測試表影本各一
    紙在卷可稽，復有扣案如附表所示之電信設備器材可資佐證；又被告乙○○、甲○○共同連續使用上開非法電台發送八八‧六、九八‧四兆赫之射頻信息，係介
    於電信法第五十八條第一項規定之九千赫至三百秭赫（即○‧○○九兆赫至三十
    萬兆赫）範圍內，亦有頻譜分析圖一紙附卷可稽。（二）被告甲○○自八十九年
    一月起即以「文村」之藝名在合法設置之台灣廣播公司擔任廣播節目主持人，此
    固有台灣廣播公司出具之證明一紙在卷可憑，然被告甲○○之廣播節目確亦藉由
    被告乙○○之非法廣播電台對外播送一節，有上開搜索票聲請書所附測試表影本
    一紙在卷可參（見八十九年度聲字第七一七號偵查卷第四頁），又本院訊之證人
    侯青秀證稱：「（問：調頻廣播電台播送節目時，得否在該廣播電台不知情下，
    由其他廣播電台自行直接接收該廣播電台節目並加以播送？）非法電台必須要透
    過接收機，才能接收合法電台的節目，透過自己電台頻率，直接發射出去。八八
    點六兆赫，可以接收別的電台的節目，而由自己的頻率發射出去，只要機器就可
    以這麼做。我們在現場有查獲一套立體接收機，是接收固定頻率，且須雙方協議
    相同頻率，兩端頻率相同才能送收。現場查獲的設備，沒有可直接接收其他電台
    發射頻率節目的設備。以目前現場查獲的設備，不可能在其他電台不知情下，可
    以直接接收其他電台的節目。因該立體接收機屬較高頻的機器，並不是界在八八
    至一○八ＭＨＺ之間」等語明確，而被告乙○○於本院調查時亦自承伊除上開鐵
    皮屋外，並無其他播音室等語，是被告乙○○即無經由其他播音室之接收機自行
    接收被告甲○○之廣播節目後再傳送至該非法廣播電台播出之可能；參以本案現
    場所查扣之電信設備器材，並無直接接收其他廣播電台節目之功能，而須藉由雙
    方協議相同頻率，兩端頻率相同才能送收，則被告甲○○如未與被告乙○○協議
    使用相同頻率，乙○○之非法廣播電台如何能接收被告甲○○之廣播節目，是被
    告甲○○上開被告乙○○可以直接抓伊節目內容，伊並不知情之所辯，顯與事實
    不符，自難採信。（三）被告丙○○介紹被告乙○○向被告己○○租用電力，並
    代替被告乙○○將電費轉交予己○○之事實，業據被告乙○○、己○○於警訊時
    供述甚詳，則被告丙○○並非單純介紹被告乙○○向被告己○○租用電力，尚有
    代為轉交電費之事實，則被告丙○○是否對於被告乙○○設置非法廣播電台並從
    事播音一節毫無所悉，即不無可疑；又被告丙○○先辯稱：被告乙○○向伊表示
    要種植山蘇，需澆水用電，伊才介紹被告乙○○向被告己○○租用電力，復辯稱
    ：「當時乙○○說要種植農產品須用電，之前乙○○亦是在原地在種植山蘇，種
    植一段時間約一、二年，可能當時不需要用電，該處一直沒有電」云云（見本院
    二月二十三日、三月九日筆錄），惟被告乙○○果因種植山蘇而需租用電力灌溉
    澆水，何以之前在該偏遠山區種植山蘇長達一、二年之久均無須租用電力灌溉澆
    水，顯見被告丙○○介紹被告乙○○向被告己○○租用電力，絕非單純供灌溉澆
    水用途；再者，被告丙○○於八十六年間向被告己○○租用台南縣東山鄉○○○
    段十三鄰班之工寮架設無線電射頻器材從事非法電台播音一案，前經本院八十八
    年度易字第七三一號刑事判決，判處拘役五十日，併宣告緩刑二年，現仍在緩刑
    期間內，有上開判決書一份附卷可參，則被告丙○○對於設置非法廣播電台播送
    節目需用電力之相關技術，自有相當程度之理解，是被告乙○○在其鐵皮屋處架
    設無線電射頻器材，因欠缺電力播送節目，而透過被告乙○○介紹租用電力事宜
    ，被告乙○○自當知悉被告乙○○租用電力之用途係從事非法廣播電台播送節目
    之用。（四）被告己○○固辯稱：伊與被告乙○○未事先約定電費，直到收到電
    費帳單，伊因質疑用電量過多，才發現被告乙○○在從事非法廣播電台云云，然
    此與被告乙○○供稱：「事先我們有約定，我只借用兩個月，補貼二千五百元電
    費給他，不是事後才補貼他的；借電約一個月後，他（指被告己○○）有到我的
    工寮看過，知道是違法的，他叫我不要再做了」等語，顯不相符，則被告己○○
    是否直至收到電費帳單，才發現被告乙○○在從事非法廣播電台播送節目，即不
    無可疑；縱認被告己○○事先未知悉被告乙○○租用電力之真正用途，然被告乙○○於八十九年五月十八日為警查獲時，仍繼續以向被告己○○租用之電力從事
    非法廣播電台播送節目，則被告己○○事後知悉被告乙○○從事非法廣播電台播
    送節目，而基於幫助之犯意，提供電力供被告乙○○之非法廣播電台使用一節，
    亦堪認定。綜上所述，被告甲○○、乙○○、己○○上開之所辯，均係卸責之詞
    ，誠難採信，本件事證明確，被告犯行堪以認定，自應依法論科。
二、核被告乙○○、甲○○所為，均係犯電信法第五十八條第一項未經許可擅自使用
    電台發送九千赫至三百秭赫之射頻訊息，致干擾無限電波之合法使用者罪。公訴
    意旨認被告乙○○、甲○○均應依電信法第五十八條第二項、第一項違反同法第
    四十八條第一項之擅自使用無線電頻率致干擾通信罪處斷，尚有未洽，惟其基本
    事實相同，本院自應予審理，並變更其起訴法條。被告丙○○、己○○分別基於
    幫助之犯意，介紹、提供電力予被告乙○○、甲○○從事非法廣播電台播送節目
    使用，核被告丙○○、己○○所為均係犯電信法第五十八條第一項未經許可擅自
    設置並使用電台發送九千赫至三百秭赫之射頻訊息，致干擾無限電波之合法使用
    者罪之幫助犯。被告乙○○未經許可擅自設置電台並使用電台發送九千赫至三百
    秭赫之射頻訊息，致干擾無限電波之合法使用者，未經許可擅自設置電台之低度
    行為為使用電台發送九千赫至三百秭赫之射頻訊息，致干擾無限電波之合法使用
    者之高度行為所吸收，不另論罪。被告乙○○、甲○○二人就上揭犯行，有犯意
    聯絡及行為分擔，皆為共同正犯。被告乙○○、甲○○上開多次犯行，時間緊接
    ，方法相同，觸犯構成要件相同之罪名，顯係基於概括犯意為之，均依刑法第五
    十六條規定論以連續犯，並依法加重其刑。爰審酌被告乙○○、甲○○使用未經
    核准之電台，發射電波干擾其他合法電台之電訊，不僅影響合法電台之權益，亦
    使廣大聽眾無法享受良好品質之廣播服務、所生危害匪淺、被告乙○○坦承犯行
    、被告甲○○、丙○○、己○○均飾詞圖卸刑責、被告丙○○、己○○於緩刑期
    間內，不思改正再犯罪等一切情狀，分別量處如主文所示之刑，並均諭知易科罰
    金之折算標準。扣案如附表所示之物均係被告乙○○所有，且供本件犯罪所用之
    電信器材，業據被告乙○○供承在卷，爰依電信法第六十條規定宣告沒收。
據上論斷，應依刑事訴訟法第二百九十九條第一項前段、第三百條，電信法第五十八
條第一項、第六十條，刑法第十一條前段、第二十八條、第五十六條、第三十條、第
四十一條第一項前段，罰金罰鍰提高標準條例第二條，判決如主文。
中      華民      國    九十      年      四      月     十一     日
                              臺灣臺南地方法院刑事第四庭
                                  審判長  法  官  張  菁
                                          法  官  鄧希賢
                                          法  官  張銘晃
右正本證明與原本無異
如不服本判決應於送達後十日內向本院提出上訴狀（應附繕本）
                                          書記官  杜孟珍
中      華      民      國    九十      年      四      月     十七     日
附表：
   ┌───┬────────────────┬────┐
   │編  號│      扣    案    物    品      │ 數  量 │
   ├───┼────────────────┼────┤
   │  一  │激勵器（EXC23  IEL  S/N：0550） │  一台  │
   ├───┼────────────────┼────┤
   │  二  │功率放大器（ESSECI  RFB501）    │  一台  │
   ├───┼────────────────┼────┤
   │  三  │立體接收機（R-2000）            │  一台  │
   ├───┼────────────────┼────┤
   │  四  │激勵器（R.V.R  URP10  U367）    │  一台  │
   ├───┼────────────────┼────┤
   │  五  │功率放大器（台裝）              │  一台  │
   ├───┼────────────────┼────┤
   │  六  │接收機（台裝）                  │  一台  │
   └───┴────────────────┴────┘
附錄本案論罪科刑法條全文：
電信法第五十八條第一項
未經許可擅自設置或使用電台發送九千赫至三百秭赫之射頻信息，致干擾無線電波之
合法使用者，處二年以下有期徒刑、拘役或科或併科新台幣六十萬元以下罰金。


司法院資訊處製作；財團法人民間司法改革基金會備份。
